【裁判字號】    97,簡上,986
【裁判日期】    971218
【裁判案由】    詐欺
【裁判全文】
臺灣高雄地方法院刑事判決             97年度簡上字第986號
上  訴  人
即  被  告  乙○○
上列上訴人因被告詐欺等案件，不服本院高雄簡易庭中華民國97
年9 月16日97年度審簡字第5192號所為第一審判決（聲請簡易判
決處刑書案號：97年度偵緝字第1463號）提起上訴，本院管轄之
第二審合議庭判決如下：
    主  文
上訴駁回。
    事  實
一、乙○○可預見一般取得他人金融帳戶使用之行徑，常與財產
    犯罪所需有密切之關聯，可能係為掩飾不法犯行，避免有偵
    查犯罪權限之執法人員循線查緝，以確保犯罪所得之不法利
    益，並掩人耳目，竟以縱有人以其提供之金融帳戶實施詐欺
    取財犯行，亦不違背其本意之幫助犯意，於民國96年10月15
    日起至同月16日12時許間，在不詳地點，以不詳代價，將其
    所有甫申請之臺灣新光商業銀行股份有限公司路竹分行（下
    稱新光銀行）帳號：0000000000000 號帳戶之存摺、印章、
    提款卡及密碼等物和資料，交付並提供予真實姓名、年籍均
    不詳之詐騙集團成員使用，嗣該集團某成員意圖為自己不法
    之所有，以電話連繫甲○○，佯稱其中獎，必需繳交稅金云
    云，致使甲○○不疑有他，依其指示，於96年10月16日12時
    許，匯款新臺幣376,000 元至乙○○甫申請之前揭帳戶內，
    嗣甲○○查覺有異報警處理，而循線查悉上情。
二、案經高雄縣政府警察局湖內分局報告臺灣高雄地方法院檢察
    署檢察官偵查並聲請簡易判決處刑。
    理  由
一、有關證據能力之說明：
    本件證人即被害人甲○○於警詢時、證人李美華於偵查中所
    為之陳述，為被告以外之人，於審判外之言詞陳述；卷附被
    害人甲○○提供之新光銀行花蓮分行匯款存入憑條影本，為
    被告以外之人於審判外之言詞陳述；檢察官及被告於本院審
    理時，均同意作為證據。本院審酌上開證人甲○○於警詢係
    以被害人身分，陳述遭詐欺集團詐騙而將款項匯入被告上開
    郵局帳戶之經過；證人李美華於偵查中係證稱被告申請上開
    帳戶之情形；上開匯款存入憑條於被害人匯款當時，並未預
    料其後將成為遭詐騙之佐證，且確實依所載金額匯至被告上
    開帳戶。本院審酌上開言詞及書面陳述作成及取得之過程並
    無瑕疵，且與本案相關之待證事實具有關聯性，認適當作為
    證據，依刑事訴訟法第159 條之5 第1 項之規定，認具有證
    據能力。
二、本院得心證之理由：
(一)訊據被告乙○○坦承有申請及使用上開新光銀行帳戶之事實
    ，惟矢口否認上開犯行，並於本院審理中辯稱：我沒有賣帳
    戶，我於10月15日去開戶，為了辦理政府失業補助，是我太
    太李美華說剛失業人台南市政府可以補助6 個月的失業補助
    金，每月可領取15,800元，但要匯入我的帳戶，之前我有第
    一銀行、郵局、合作金庫等帳戶，但因時間久遠未使用，合
    作金庫有退錢給我，就沒有再使用，我工作在台南，路竹是
    我居住地，因我身上無錢，新光銀行說100 元可以開戶，有
    些銀行需要1,000 元才可以開戶，所以我才選擇新光銀行開
    戶，開戶完將存摺放在台南市○○街、尊王路口附近租屋房
    間，當時從事檳榔業，為警查獲時我不知道存摺遺失，當時
    我將密碼、存摺、提款卡等放在一起，房間當時除了上開帳
    戶資料失竊外，無其他物品失竊，我帳戶沒有交給人家，也
    沒有賣給他人，我不知道為何15日開戶後16日即遺失，我完
    全不知道帳戶等資料何時失竊云云。經查：
１、上開新光銀行帳戶係被告申請使用一節，為被告所自承；核
    與卷附被告之新光銀行開戶基本資料相符（警卷第13、14頁
    ）。又被害人甲○○於上開時間，遭犯罪集團成員以上開事
    由詐騙，致陷於錯誤，而依指示匯款至上開帳戶，旋即於當
    日遭人提領一空之事實，業據證人即被害人甲○○於警詢時
    證述甚詳（警卷第8 、9 頁），復有新光銀行花蓮分行匯款
    存入憑條影本及交易明細資料查詢單各1 紙在卷可稽（警卷
    第11頁、偵卷第19頁）。是本件被害人甲○○確有遭騙，而
    匯款至被告開設使用之上開銀行帳戶之事實。
２、按金融帳戶為個人理財之工具，申請開設金融帳戶並無任何
    特殊之限制，一般民眾皆能自由申請開戶，並得同時在不同
    金融機構申請多數存款帳戶使用，乃眾所週知之事實，依一
    般人之社會生活經驗，本可自行向金融行庫開戶使用，而無
    向他人購買帳戶之必要；況近來詐欺集團利用人頭帳戶施行
    詐騙之情事，業經報章新聞大舉報導，故苟有陌生人不以自
    己名義申請開戶，而向不特定人蒐集、收購他人之金融機構
    帳戶使用，衡情應能懷疑收購帳戶之人目的，在於從事犯罪
    之行為。
３、被告雖辯稱申請上開新光銀行帳戶之目的，係依其太太李美
    華之指示，準備向台南市政府領取半年每月15,800元之失業
    補助金；然質之證人李美華於偵查中證稱：我有印象他有申
    請新光銀行帳戶，帳戶應該是有拿去更改密碼或碰過，因為
    已經很久，不太確定，記不起來乙○○是否有叫我更改密碼
    ，我沒有拿走過該帳簿，96年快接近年底時有搬家，從台南
    搬到高雄，乙○○的存摺之前都放在套房房間，我只知道乙
    ○○有新光銀行那本存摺，我自己則有2 、3 本存摺，都放
    在一起，我沒有將乙○○的帳簿拿走等語（偵緝卷第30、31
    頁）。就證人李美華之證詞觀之，並未隻字提及被告申請上
    開新光銀行帳戶係為領取失業補助金之用；又衡情被告上開
    如係領取失業補助金專用，被告理應將上開帳戶存摺、印章
    及提款卡妥善保管，如有遺失或失竊，亦應立即申報掛失；
    尤以時下相關金融帳戶遭犯罪集團利用之新聞報導層出不窮
    ；況被告亦自承有聽說詐欺集團有在借用帳戶（本院97年12
    月4 日審判筆錄第6 頁），是本件被告若有失竊上揭銀行存
    摺及提款卡，應無不加理會之可能。
４、另就卷附上開銀行帳號之交易明細表觀之，被告於96年10月
    15日之開戶存入金額100 元，嗣於翌（16）日另有2,000 元
    之現金存入，並於同日提領2,000 元，以測試銀行帳戶是否
    有遭凍結停用情形，嗣測試無礙，即於測試當日（16日）詐
    騙被害人甲○○將376,000 元匯入上開帳戶內，另相隔10日
    後，於96年10月26日將被害人376,000 元之匯款金額提領一
    空。倘被告辯稱上開帳戶之存摺、金融卡、印章等物不知為
    何流入詐騙集團手中，則該詐騙集團又豈願甘冒該帳戶於失
    竊或遺失後立即被掛失止付之風險，而相隔10日後，遲延至
    同年10月26日提領被害人上開匯入款項？足見該詐欺集團於
    向被害人詐欺時，應確有把握該帳戶不會被帳戶所有人掛失
    止付。況且，依上開交易明細表所示，該詐欺集團有以至自
    動櫃員機使用金融卡輸入密碼之方式提領被害人匯入德智郵
    局之款項，倘非密碼持有人即被告將金融卡密碼提供詐欺集
    團知悉，該詐欺集團又如何能使用金融卡提款？從而，本件
    被告應有交付上開帳戶之存摺、金融卡及密碼，進而容任犯
    罪集團使用其帳戶作為犯罪工具之事實甚明。
(二)綜上所述，被告所辯顯與常情有違，委無足採，本件事證明
    確，其犯行應堪認定。
三、論罪及科刑：
(一)按刑法上之幫助犯，係對於犯罪與正犯有共同之認識，而以
    幫助之意思，對於正犯資以助力，而未參與實施犯罪之行為
    者而言；是以，如未參與實施犯罪構成要件之行為，且係出
    於幫助之意思提供助力，即屬幫助犯，而非共同正犯。本件
    不詳姓名年籍之詐欺集團成員，以上開詐術行為向被害人甲
    ○○實施詐欺，致被害人陷於錯誤，匯款至被告所提供之上
    開銀行帳戶內，詐欺集團成員所為係犯刑法第339 條第1 項
    之詐欺取財罪；然被告單純提供帳戶予該犯罪集團成員使用
    之行為，並不等同於向被害人施以詐欺取財行為，且亦無證
    據證明被告有參與詐欺取財犯行之構成要件行為，本件被告
    所為僅對於該集團遂行詐欺取財犯行資以助力，是核被告所
    為，係犯刑法第339 條第1 項之詐欺取財之幫助犯，應依刑
    法第30條第2 項規定，按正犯之刑減輕之。
(二)本院審酌被告任意將金融機關帳戶提供他人詐欺取財使用，
    紊亂社會正常交易秩序，並使不法之徒藉被告之帳戶，輕易
    取得上揭被害人之匯款金額376,000 元，致檢警難以追查緝
    捕，復未與被害人和解，審理中猶飾詞卸責，犯後態度不佳
    等一切情狀，而為論罪科刑，並量處被告有期徒刑3 月；另
    審酌被告自承無業、家庭經濟狀況不佳等情，併諭知易科罰
    金以新台幣1,000 元折算1 日之折算標準。本件原審認事用
    法核無違誤，量刑亦稱妥適，被告上訴顯無理由，應予駁回
    。
四、據上論斷，應依刑事訴訟法第455 條之1 第1 項、第3 項、
    第368 條，判決如主文。
本案經檢察官黃子宜到庭執行職務。
中    華    民    國    97    年    12    月    18    日
                  刑事第五庭  審判長法  官    蘇揚旭
                                    法  官    李殷君
                                    法  官    陳芸珮
以上正本證明與原本無異。
不得上訴。
中    華    民    國    97    年    12    月    18    日
                                    書記官    莊正彬
附錄本案論罪科刑法條：
刑法第339 條第1 項：
意圖為自己或第三人不法之所有，以詐術使人將本人或第三人之
物交付者，處5 年以下有期徒刑、拘役或科或併科1 千元以下罰
金。


司法院資訊處製作；財團法人民間司法改革基金會備份。
